【裁判字號】    89,台上,4987
【裁判日期】    890817
【裁判案由】    妨害自由等罪
【裁判全文】
最高法院刑事判決                              八十九年度台上字第四九八七號
    上  訴  人  甲○○
右上訴人因妨害自由等罪案件，不服台灣高等法院台中分院中華民國八十九年六月十
四日第二審判決（八十九年度上訴字第八八三號，起訴案號：台灣南投地方法院檢察
署八十八年度偵字第一九四一號），提起上訴，本院判決如左：
    主  文
上訴駁回。
    理  由
一、剝奪他人行動自由部分：
按刑事訴訟法第三百七十七條規定，上訴於第三審法院，非以判決違背法令為理由，
不得為之。是提起第三審上訴，應以原判決違背法令為理由，係屬法定要件。如果上
訴理由狀並未依據卷內訴訟資料，具體指摘原判決不適用何種法則或如何適用不當，
或所指摘原判決違法情事，顯與法律規定得為第三審上訴理由之違法情形，不相適合
時，均應認其上訴為違背法律上之程式，予以駁回。本件原判決綜合調查證據之結果
，認上訴人甲○○牽連犯有刑法第三百零二條第三項第一項以非法方法，剝奪人之行
動自由未遂罪及同法第二百七十七條第一項傷害人之身體罪（為累犯）之事實，因認
第一審判決就此部分，從一重之前罪處斷，量處有期徒刑肆月，為無不合，予以維持
，駁回上訴人在第二審之上訴，已詳認定犯罪事實之依據及憑以認定之理由，並對
上訴人否認犯罪之辯詞，如何不足採信，均已依據卷內資料予以指駁及說明。按事實
之認定及證據之取捨，乃屬事實審法院之職權，苟無違反經驗法則及論理法則，自難
指為違法。上訴意旨仍執陳詞，謂上訴人以正常途徑要求告訴人孟清池還錢，其亦有
還錢之意，且共同被告湯國華亦供稱，上訴人係欲帶告訴人孟詠峰出去吃東西，無強
拉其上車做人質之意，縱有強拉孟詠峰上車未遂致其受傷之情事，剝奪行動自由與傷
害二罪，亦係想像競合犯，而非牽連犯，且「門診就醫證明書一份」之證據無法證明
強拉孟詠峰上車或以香菸燙傷林小鵑之事實，又上訴人向告訴人林小鵑以「……讓你
全家死光光」之語恐嚇，係為使其清償債務，與強拉孟詠峰剝奪行動自由部分係牽連
關係，而非數罪併罰，恐嚇危害安全罪之部分，依裁判上一罪之上訴不可分原則，自
亦得上訴第三審法院，指摘原審判決認事用法與事實不符等語，係就原判決理由已詳
為論斷與說明之事項，再事爭執，殊非適法之第三審上訴理由。原判決既認定上訴人
以傷害孟詠峰之意思，達其妨害自由之目的，並致其受傷，則原判決就此部分犯行，
認有方法結果之牽連關係，乃依刑法第三百零二條第三項第一項剝奪人之行動自由未
遂罪及同法第二百七十七條第一項傷害人之身體罪，從一重之前罪處斷，適用法則洵
無違誤。再刑事訴訟法第三百七十九條第十款所謂應於審判期日調查之證據，必須該
證據確與待證事實有重要關係，就其案情委有調查之必要者而言。本件事證已臻明確
，原審未依法傳訊承辦員警蔡文泉，調查孟詠峰於警察局接受訊問當日，左手臂有無
瘀傷，及林小鵑臉上紅點是否確為香菸燙傷，並傳訊證人許水東與潘美琴，以確定孟
清池等提出告訴，是否係挾怨誣告上訴人等情事，為無益之調查，自不得指為調查未
盡。且本院為法律審，應以第二審判決所確認之事實為基礎，據以判斷原審判決是否
違背法令，故於第二審判決後，不得主張新事實或提出新證據，為其第三審之上訴理
由。上訴人在原審辯論終結前，雖曾謂「林小鵑臉上香菸疤痕不實在，那是用紅藥水
擦一擦的而已」（見原審卷第三一頁），惟未曾就上述事實請求原審依法傳訊證人蔡
文泉、許水東與潘美琴，於上訴本院時，方提出此新事實，況原審審判期日調查證據
完畢時，審判長問其尚有何證據請求調查，上訴人答「無」（見原審卷第三二頁），
自非依卷內資料執為指摘，仍非適法。另證人所為證言，何者為可採，事實審法院本
得參酌其他相關證據為自由之判斷，苟無違經驗法則，即難指為違法。原審判決就孟
清池、林小鵑及孟詠峰之指述，上訴人及同案被告何煥煌、湯國華之供述，許水東、
潘美琴與徐朝添所為有利或不利上訴人之證言，扣案之伍萬元本票壹紙、照片壹張及
門診就醫證明書壹份等證據，已於理由一詳述其取捨之心證理由，核屬事實審法院採
證認事職權之適法行使，既無違經驗法則，不能任指為違法，上訴意旨仍謂孟詠峰前
後供述與事實及證據不符，洵無理由。末查上訴意旨又謂原判決理由一引用「門診就
醫證明書一份」為論罪科刑之證據，然查遍全卷並無林小鵑及孟詠峰之「門診就醫證
明書一份」云云，惟查林小鵑臉上香菸燙傷部分係拍照存證，並未就醫（見偵查卷第
三六頁），「門診就醫證明書一份」係指孟詠峰受傷就醫部分，此有「門診就醫證明
書一份」附卷可按（見偵查卷第三九頁），上訴意旨關於此部分之指摘顯有誤會。此
外，上訴人徒憑己意，對原審採證認事職權之適法行使及原判決理由已詳為論斷之事
項，再事爭辯，顯與法定上訴第三審之形式要件不符，其關於此部分之上訴違背法律
上之程式，應予駁回。
二、恐嚇危害安全部分：
按刑事訴訟法第三百七十六條所列各罪之案件，經第二審判決者，不得上訴於第三審
法院，觀諸該法條之規定自明。上訴人甲○○另被訴恐嚇危害安全部分，原判決係維
持第一審關於此部分之科刑判決，仍依刑法第三百零五條之規定，論處罪刑。查該罪
名係屬刑事訴訟法第三百七十六條第一款之案件，既經第二審判決，自不得上訴於第
三審法院，上訴人竟就此部分復提起上訴，顯為法所不許，亦應予駁回。
據上論結，應依刑事訴訟法第三百九十五條前段，判決如主文。
中      華      民      國    八十九    年      八      月     十七     日
                              最高法院刑事第七庭
                                  審判長法官  謝  家  鶴
                                        法官  洪  文  章
                                        法官  花  滿  堂
                                        法官  陳  世  淙
                                        法官  洪  佳  濱
      右正本證明與原本無異
                                              書  記  官
中      華      民      國    八十九    年      八      月    二十九    日


司法院資訊處製作；財團法人民間司法改革基金會備份。
